【裁判字號】    92,訴,111
【裁判日期】    920526
【裁判案由】    毒品危害防制條例
【裁判全文】
臺灣臺中地方法院刑事判決                          九十二年度訴字第一一一號
    公  訴  人  臺灣臺中地方法院檢察署檢察官
    被      告  甲○○
    選任辯護人  王信雄
右列被告因毒品危害防制條例案件，經檢察官提起公訴（九十一年度偵字第二四三０
九號），本院判決如左：
    主  文
甲○○無罪。
    理  由
一、公訴意旨略以：被告甲○○明知海洛因係毒品危害防制條例所稱之第一級毒品，
    不得非法販賣、持有，竟基於販賣第一級毒品海洛因營利之概括犯意，至臺中市
    東海大學附近某不詳地址處，向綽號「蕃仔」之不詳姓名之成年男子，以每件（
    重約三七．五公克）新臺幣（下同）八萬至十一萬元不等代價購入第一級毒品海
    洛因五、六次，攜回後即依比例添加葡萄糖成五六．四公克，並將之分裝成每包
    重約０．三公克之小包，伺機售賣牟利，同時持門號0000000000號之
    行動電話，伺機等候來電購買施用毒品者以販售毒品牟利，並自民國九十一年四
    月中旬起至同年七月十七日晚上二十時許止，以電話伺機約定在臺中縣豐原市○
    ○路「紅不讓撞球場」處，連續以每小包一千元代價販售第一級毒品海洛因三次
    予綽號叫「荔枝」之乙○○施用。適於九十一年七月二十日凌晨一時五十分許，
    甲○○駕駛車號ＰＡ－二七八二號自小客車行經臺中縣豐原市○○路二九三巷一
    五二弄三十八號前為警查獲，並扣得如附表所示編號１至８之物，旋即為警以持
    有毒品當場逮捕，又帶同甲○○至臺中縣豐原市○○路六九五巷二十四號四樓之
    一租屋處，當場查獲如附表所示編號９至之物，並將之帶回偵訊，復依其所供
    而悉上情。因認被告連續涉犯毒品危害防制條例第四條第一項之販賣第一級毒品
    罪嫌云云。
二、按犯罪事實應依證據認定之，無證據不得推定其犯罪事實；又不能證明被告犯罪
    者，應諭知無罪之判決，刑事訴訟法第一百五十四條及第三百零一條第一項分別
    定有明文。又認定不利於被告之事實，須依積極證據，苟積極證據不足為不利於
    被告事實之認定時，即應為有利於被告之認定，更不必有何有利之證據。此最高
    法院三十年上字第八一六號著有判例。另所謂證據，參照最高法院五十三年台上
    字第二七五０號判例要旨所示，係指適於為被告犯罪之證明者而言。此外，法院
    就犯罪事實之判斷，須受倘有懷疑，則從被告利益為解釋之原則所支配，若存在
    被告並未罹犯被訴罪行之合理懷疑，即不能置此合理懷疑於不顧，即不能遽論被
    告犯有被訴之犯罪事實，更為刑事訴訟法之當然法理，是最高法院亦曾著有判例
    要旨謂：「－－－－然而無論直接或間接證據，其為訴訟上之證明，須於通常一
    般之人均不致有所懷疑而得確信其為真實之程度者，始得據為有罪之認定，倘其
    證明尚未達到此一程度，而有合理之懷疑存在時，事實審法院復已就其心證上理
    由予以闡述，敘明其如何無從為有罪之確信，尚不得任意指為違法」（最高法院
    七十六年台上字第四九八六號判例參照）。又認定犯罪事實應依證據，為刑事訴
    訟法所明定，故被告否認犯罪事實所持之辯解，縱屬不能成立，仍非有積極證據
    足以證明其犯罪行為，不能遽為有罪之認定，此最高法院三十年上字第一八三一
    號亦著有判例。
三、本件公訴人認被告連續涉犯毒品危害防制條例第四條第一項之販賣第一級毒品罪
    嫌，無非係以被告甲○○對於右揭犯罪事實均坦承不諱，且被告如何以每小包一
    千元之價格非法販賣海洛因予綽號叫「荔枝」之乙○○施用之事實，業據證人乙
    ○○於警訊中指證明確，此外復有如附表所示之物扣案可資佐證，為其主要論據
    。惟訊據被告甲○○則堅決否認有何連續販賣第一級毒品海洛因之犯行，辯稱：
    伊沒有販賣第一級毒品海洛因，伊之所以會被查獲那麼多的毒品，是因為買回來
    供自己施用的，伊為警查獲時精神不佳，警察用雙手的拳頭來回打我的臉頰，當
    時應該是沒有紅腫，伊是遭警察刑求的，在檢察官偵訊時，伊想警訊都那麼說，
    就照著說，伊想說如果不承認也沒有用。伊雖認識乙○○，但是伊沒有販賣毒品
    給他，伊是因為臨檢被查獲，在警局製作筆錄時，等到伊到樓上時，就看到乙○
    ○，警察問伊是否認識他，伊說認識，伊跟警察說曾經與他一起吃過藥，乙○○
    不是伊向警察供出的，乙○○如何到警局、何時到警局伊都不知道，乙○○的警
    訊筆錄那是警察叫他指認伊的，伊沒有販賣毒品給乙○○，伊是跟警察說，伊曾
    與乙○○在撞球場見過三次面，但伊並沒有承認有三次販賣毒品給乙○○。且伊
    因為怕自己用藥過量，所以自己有在家用葡萄糖稀釋，而磅秤是因為伊怕買的毒
    品有被偷斤減兩，自己稱重用的。伊當時因為人在通緝中所以才會有那麼多的易
    付卡及使用轉接電話之方式等語。
四、本院查：（一）、訊據證人乙○○於本院訊問及審理時分別證述及結證稱：「（
    問：警訊中有指認被告甲○○販賣毒品是否實在？）那是警察叫我指認的，甲○
    ○並沒有販賣毒品。當時，我被通緝到警局，也不是我打電話叫甲○○到警局或
    他叫我去的，我當時因為撤銷戒治一案而到警局，是我到警局的。」；「（問：
    為何警局會要你指認？因為我與甲○○有認識，甲○○跟警察說，他有販賣毒品
    ，當時我在旁邊。警察就叫我指認他，警察有打我。我並沒有跟甲○○買毒品，
    至於他有否販賣毒品，我不清楚。」；「（問：被告有否販賣毒品給你？）沒有
    ，當時警訊時我本來說甲○○沒有販賣毒品，但因被警察有用手打我的後腦，我
    嚇到了，所以我才指證被告販賣毒品，我也未曾向他購買毒品。」；「（問：對
    警訊筆錄有何意見？）地點是警察問我是否在南陽路紅不讓撞球場那邊向被告買
    的，我就說是的。電話號碼也是警察問我是不是這隻號碼，我說是的。地點、電
    話號碼都不是我主動供出的。」等語。綜上由證人乙○○所為之證詞可知，有關
    證人乙○○於警訊中及本院審理中所為之證詞已前後矛盾不一，從而證人乙○○
    所於警訊中所為之證述是否可信，仍非無疑。（二）、再依卷內所附之0000
    000000（係轉接碼）號、0000000000（係轉接門號）號行動電
    話之通聯紀錄，並查無如被告於警訊時所供稱之曾於九十一年七月十七日晚上二
    十時許，「荔枝（指證人乙○○）」以公用電話聯絡被告說要海洛因的貨（詳見
    九十一年度毒偵字第二一四三號偵查卷第十三頁背面至第十四頁）之通聯紀錄，
    是以被告甲○○於警、偵訊中所為之自白是否與事實相符，亦非無疑。雖本件被
    告甲○○於本院審理時多次指述其之所以在警、偵訊中坦承販賣第一級毒品海洛
    因予乙○○，係因遭受到警員之刑求所致，惟縱本件被告上開所舉之反證（即被
    告確有遭受警員刑求乙情），均難以證明成立，然依上揭最高法院三十年上字第
    一八三一號判例意旨，仍不能持此為認定被告犯罪之論據。綜上諸情，本件證人
    乙○○之證詞既係前後矛盾不一，是尚難以其前後矛盾、不明確且無其他補強證
    據（如帳冊及販賣對象聯絡資料等），而存在合理懷疑之指訴，遽以作為被告甲
    ○○販賣第一級毒品海洛因論罪之依據。此外，復查無其他積極證據足資證明被
    告有何連續販賣第一級毒品海洛因之犯行，不能證明被告犯罪，揆諸首揭說明，
    自應諭知被告甲○○為無罪之判決，以免冤抑。
據上論斷，應依刑事訴訟法第三百零一條第一項，判決如主文。
本案經檢察官洪瑞芬到庭執行職務。
中      華      民      國      九十二      年    五    月    二十六    日
                                  臺灣臺中地方法院刑事第六庭
                                      法  官  許  旭  聖
右正本證明與原本無異。
如不服本判決，應於判決送達後十日內向本院提出上訴狀（應附繕本），上訴於
臺灣高等法院臺中分院。
                                      書記官
中      華      民      國      九十二      年    五    月    二十六    日


司法院資訊處製作；財團法人民間司法改革基金會備份。
